臺灣高等法院刑事判決　　　　　　　 100年度侵上訴字第97號
上　訴　人
即　被　告　陳韻名
指定辯護人　本院公設辯護人　郭書益
上列上訴人因妨害性自主等案件，不服臺灣士林地方法院99年度
訴字第264號，中華民國100年 3月17日第一審判決（起訴案號：
臺灣士林地方法院檢察署99年度偵字第4726號），提起上訴，本
院判決如下：
    主  文
原判決關於強制性交部分撤銷。
陳韻名犯強制性交罪，處有期徒刑肆年陸月。
其餘上訴（恐嚇取財部分）駁回。
本判決第二項撤銷改判（強制性交罪）部分所處之刑，與駁回上
訴部分（恐嚇取財罪）所處之刑，應執行有期徒刑伍年。
    事  實 
一、陳韻名曾於民國98年 7月間因犯妨害性自主等案件，經臺灣
    板橋地方法院以98年度訴字第3821號判決就對於未滿16歲女
    子為性交二罪、妨害性自主罪部分各判處有期徒刑6月、6月
    、3年2月，恐嚇部分判處拘役40日，所處有期徒刑應執行有
    期徒刑4年，並經本院99年度上訴字第563號判決駁回上訴，
    再經最高法院於99年 5月20日以99年度台上字第3024號判決
    駁回上訴而確定（現正執行中，於本案不構成累犯）。另於
    98年8月6日另對未滿18歲之少女犯恐嚇危害安全罪，經臺灣
    板橋地方法院以99年度簡字第3806號判處有期徒刑 2月確定
    。又再於99年2月、7月間另犯妨害性自主罪、恐嚇危害安全
    罪，經臺灣臺北地方法院以99年度訴字第1588號判處有期徒
    刑3年2月、拘役30日，並經本院以100年度上訴字第218號判
    決駁回上訴，再經最高法院於100年7月7日以100年度台上字
    第3680號判決駁回其上訴而確定（於本案均不構成累犯）。
二、陳韻名於98年9月間在「愛情公寓」網站（網址：www.i-par
    t.com.tw）認識暱稱「笨蛋」、代號00000000之少女（82年
    7月生，真實姓名、年籍詳卷，下稱 A女），2人並偶以雅虎
    即時通聯繫。陳韻名欲追求A女，然屢遭A女以「考慮中」為
    由婉拒，迨99年3月7日上午11時10分許， A女正在其位於臺
    北市信義區之住處（詳細地址詳卷）上網並連結至其所有帳
    號為ao8086g之雅虎即時通線上，陳韻名即以帳號pＺ0000000
    000與A女聯繫，再次表明追求之意，仍為 A女拒絕，陳韻名
    竟萌生恐嚇取財與妨害性自主之犯意，佯稱自己已查得 A女
    上網之IP位址及個人資料，向 A女恫稱：需借款予伊或與伊
    發生性行為兩者擇一，否則要將 A女割喉抓去山上埋了，並
    要殺A女全家等語，以上開加害生命、身體之事恐嚇A女，致
    A 女誤以為陳韻名有能力查得其住處地址，心生恐懼，致生
    危害於安全，遂答應借款，2人相約1小時後於江子翠捷運站
    5號出口上方見面。至當日中午12時40分許，2人在江子翠捷
    運站附近之全家便利商店門口碰面， A女拿出僅有之新臺幣
    （下同）400元欲交付陳韻名，惟陳韻名當下並未收取，命A
    女跟伊走，A 女認如貿然逃跑恐有危險，因此跟隨陳韻名行
    走，步行至附近之臺北縣板橋市（嗣改制為新北市板橋區○
    ○○街70號音樂公園內，陳韻名復向 A女要求交付400元，A
    女因攝於陳韻名之前於雅虎即時通之上開恐嚇言語， A女乃
    交付僅有之 400元，又恐如不依陳韻名所言而為將有危險，
    乃留於該處與其聊天，陳韻名與A女談話期間又再度要求與A
    女發生性行為， A女認自己已支付金錢而不願與之發生關係
    ，惟因陳韻名續向其恐嚇稱：「如不照做，我隨時找人去妳
    家殺死妳全家！」等語，以上開加害生命、身體之事恐嚇 A
    女，令 A女深感害怕及心生畏懼，致生危害於其安全，遂迫
    不得已與陳韻名一同搭乘捷運前往臺北火車站，並於同日下
    午4時許步行至址設臺北市○○區○○路21巷12號2樓梅山園
    賓館，在該旅館102號房內，陳韻名脫去A女之鞋、襪、上衣
    、胸罩，A 女自行脫下內外褲後，以手撐開A女下體，惟A女
    以雙手將其往上推開表示抗拒推阻之意，惟陳韻名仍無視 A
    女之意願，續對A女施以不法腕力，抓住A女大腿強行將其陰
    莖插入A女陰道內，而以上開強暴、恐嚇方式對A女性交得逞
    。事後陳韻名帶同A女步行返回捷運臺北火車站，A女待陳韻
    名搭乘捷運後，先以行動電話撥打 110報案，並電話告知母
    親00000000A（下稱B女）遭恐嚇之情節。 B女即於翌日上午
    陪同 A女報警並驗傷。陳韻名則於同年月18日晚間10時許，
    為警循線於址設臺北縣板橋市○○路○段368號之「網腳網咖
    」查獲。
三、案經A女、B女訴由臺北市政府警察局大同分局報請臺灣士林
    地方法院檢察署檢察官偵查起訴。
    理  由
壹、程序方面：
一、按被告以外之人於司法警察官或司法警察調查中所為之陳述
    ，與審判中不符時，其先前之陳述具有較可信之特別情況，
    且為證明犯罪事實存否所必要者，得為證據，刑事訴訟法第
    第159條之2定有明文。本件證人即告訴人 A女於警詢之證述
    ，雖屬傳聞證據，惟證人 A女於警詢時，就上訴人即被告陳
    韻名之犯行業已指證綦詳，與其於偵訊時之供述大致相符，
    且其於原審行交互詰問時，多有回答因於原審審理中距離本
    案案發時日已久，忘記了等語，是本院審酌上開證人 A女之
    警詢筆錄作成時，距案發時間最短，外界較無時間介入或干
    擾，亦無不當取供之情形，是其等於警詢之證述，自具有較
    為可信之特別情況，符合上開傳聞法則之例外規定，依刑事
    訴訟法第159條之2規定，上開證人警詢之陳述得為證據。
二、再按被告以外之人於審判外之言詞或書面陳述，除法律有規
    定者外，不得作為證據，刑事訴訟法第159條第1項定有明文
    。本件證人即告訴人 B女於警詢中之陳述，屬於被告以外之
    人於審判外之陳述，而上訴人即被告陳韻名否認證人 B女上
    開陳述之證據能力，且無刑事訴訟法第159條之 2、第159條
    之3、第159條之5之法定例外情形，依上開法條規定，證人B
    女於警詢中之陳述，無證據能力。
三、又按被告以外之人於偵查中向檢察官所為陳述，除顯有不可
    信之情況者外，得為證據，刑事訴訟法第159 條之1第2項定
    有明文。偵查中對被告以外之人（包括證人、鑑定人、告訴
    人、被害人及共同被告等）所為之偵查筆錄，或被告以外之
    人向檢察官所提之書面陳述，性質上均屬傳聞證據。惟現階
    段刑事訴訟法規定檢察官代表國家偵查犯罪、實施公訴，依
    法其有訊問被告、證人及鑑定人之權，證人、鑑定人且須具
    結，而實務運作時，檢察官偵查中向被告以外之人所取得之
    陳述，原則上均能遵守法律規定，不致違法取供，其可信度
    極高，是被告以外之人前於偵查中已具結而為證述，除反對
    該項供述得具有證據能力之一方，已釋明「顯有不可信之情
    況」之理由外，不宜遽指該證人於偵查中之陳述不具證據能
    力。本件證人A女、B女於檢察官偵查中所為之陳述，當事人
    均未曾提及檢察官在偵查時有不法取供之情形，反對該項供
    述得具有證據能力之被告亦未釋明前開供述有顯不可信之情
    況，是證人A女、B女於檢察官偵查中之證言，自均具有證據
    能力。
四、末按本件認定事實所引用之其餘卷證資料（包含文書證據、
    物證等證據），並無證據證明係公務員違背法定程序所取得
    ，且被告及其辯護人對本案引用之供述證據資料之證據能力
    ，並未表示爭執，被告及其辯護人於審判程序中復未於言詞
    辯論終結前表示異議，且卷內之文書證據及物證等，亦無顯
    有不可信之情況與不得作為證據之情形，則依刑事訴訟法第
    159 條之5 之規定，本件認定事實所引用之所有文書證據、
    物證等證據，均有證據能力。
五、至被告於本院審理時，另辯稱：原審蒞庭檢察官違法誘導訊
    問證人 A女取供云云（詳本院卷第32、33頁）。然證人所為
    之供述證據，係由證人陳述其所親身經歷事實之內容，而證
    人均係於體驗事實後之一段期間，方於警詢或檢察官偵訊時
    為陳述，更於檢察官偵訊後之一段期間，始於審判中接受檢
    、辯或被告之詰問，受限於人之記憶能力及言語表達能力有
    限，本難期證人於警詢或檢察官偵訊時，能一字不漏完全供
    述呈現其所經歷之事實內容，更無從期待其於法院審理時，
    能一字不漏完全轉述先前所證述之內容。因此，詰問規則方
    容許遇有「關於證人記憶不清之事項，為喚起其記憶所必要
    者」、「證人為與先前不符之陳述時，其先前之陳述」之情
    形時，即便為主詰問亦可實施誘導訊問（刑事訴訟法第 166
    條之1第3項第3款、第6款參照），以喚起證人之記憶，並為
    精確之言語表達。本件證人 A女於原審之證述，多次向主詰
    問之蒞庭檢察官對其提問表示「忘記了」等語（詳原審訴字
    卷第89至96頁），是為喚起證人之記憶所必要，原審蒞庭檢
    察官此部分之誘導訊問，自為法之所許。故被告此部分所辯
    ，尚無理由，併予敘明。
貳、實體方面：
一、恐嚇取財罪部分： 
    前揭事實，業據被告於警詢及偵查中坦承：（問：你如何恐
    嚇被害人代號：00000000將錢財交付於你？請詳述之。）我
    是網路即時通跟她對話的時候，以言詞「你如果不借我錢我
    要殺你全家、把你家放火燒掉…等語」恐嚇被害人一定要借
    我2,000 元整，但是她告訴我說她沒有這麼多錢，我就告知
    她有多少先借多少之後再補，她就問我還有沒有其他選擇方
    式，我就跟她講說：1.借我錢2.幫我用出來（我有跟她解釋
    用手或是用口或是性交幫我弄出來），我就跟她說直接把錢
    借我就好了。…（問：為何要恐嚇她？）我承認我真的是恐
    嚇她，但是我當時是想如果有就有，沒有就算了，我也不會
    真的去追殺她，我只是嚇她。（問：你覺得你寫的這些她是
    否會覺得怕？）會。（問：為何要恐嚇她？）因為我想和她
    借錢，我想借2千元等語不諱（詳見偵卷第25、124頁），核
    與證人 A女於偵查及原審證稱：（問：他當時是否說妳要借
    他錢，不然就是與他發生性關係，不然就要到妳家讓妳發生
    危害？）是的。（問：當時與他對話的感覺？）很緊張、害
    怕。（問：妳後來是否有去赴約？）有，因為他說只要把錢
    給他就不會有危害，我和他說我只有 400元。（問：〈提示
    被告之偵訊筆錄〉有何意見？）他說我要當他女朋友，是因
    為我說如果我當你的女朋友，是不是就可以不要做這些事，
    在公園我給他 400元，不是我自願的，是因為他有威脅我。
    …（問：所以當時你是不是相信被告有能力掌握妳跟家人的
    行蹤及資料？）對。（問：根據這份通訊內容，被告是否有
    要求你不是借他錢，不然就是與他發生性行為？）對。（問
    ：當被告這麼要求妳時，你怎麼回答他？）我說我只要借他
    錢，但不要跟他發生關係。（問：會不會擔心被告知道妳家
    住址會對你及妳家人不利？）會擔心。（問：根據這份通訊
    內容，被告是否有要求你拿錢到江子翠捷運站出口跟他碰面
    ？）有。（問：有無拿錢給被告？）有，拿了 400元給他。
    （問：被告有無收下錢？）有等語相符（詳偵卷第131至132
    、135 頁，原審訴字卷第90至91頁反面），此外，並有被告
    與證人A女之奇摩即時通之通訊內容1份附卷可資佐證（詳他
    字卷第14至17頁），足認被告先前於警詢與偵查中之自白，
    核與事實相符，自較為可信。至被告嗣後於原審審理中雖辯
    稱：伊認為被害人於見面後是自願借錢給伊云云，然證人 A
    女乃因被告於網路上恐嚇言詞致心生畏懼方出外與被告見面
    交付400元一情，前已據證人A女指述綦詳，且被告亦自承：
    沒有說什麼時候要還錢等語（詳原審訴字卷第36頁），參以
    證人 A女與被告僅為網友關係、素未謀面，被告復出言恐嚇
    證人A女，依一般經驗法則，於此情形顯難認定證人A女有自
    願出借款項予被告之可能；是堪認被告事後於原審所辯顯為
    臨訟卸責之詞，無足採信。又被告於本院審理時既自承該日
    有向證人A女拿了400元無訛（見本院卷第61頁反面），雖其
    於江子翠捷運站出口附近見面時表示拒收並告知告訴人不用
    交付財物，但其後於音樂公園內，被告復向A女要求交付400
    元，而證人 A女當時乃攝於被告先於網路即時通與其對話的
    時候，以言詞「你如果不借我錢我要殺你全家、把你家放火
    燒掉…」等以加害身體、生命之事等言語對其恐嚇，致其心
    生畏懼而為前開交付行為，自應該當刑法第346條第1項恐嚇
    取財之構成要件，至被告於100年8月19日答辯(二)狀辯以其於
    見面後即已拒收並告知告訴人不用交付財物，應僅成立刑法
    第305條恐嚇罪云云，顯與被告前開自承該日有收受證人A女
    交付400元之供述不一致，亦與證人A女上開指訴情節不符，
    委難遽採。另被告辯以此部分應僅成立刑法第305條恐嚇罪
    云云，顯係被告誤解法令。綜上，被告此部分恐嚇取財罪犯
    行，事證明確，堪以認定，自應依法論科。
二、強制性交罪部分：
    訊據被告固坦承於上開時、地有與證人 A女發生性行為，惟
    矢口否認有以脅迫、恐嚇方法而為前揭犯行，辯稱：伊並未
    控制證人A女的行動，證人A女於途中亦未逃跑或報警，伊未
    違反證人A女的意願云云。經查：
  (一)被告有與證人 A女於上開時、地性交之行為，業據被告坦承
    不諱，並經證人 A女於警詢、偵查及原審審理程序時證稱：
    買完東西後，他就帶我去旅店，…進房後他把門上的鎖及鍊
    鎖都鎖上，…他開始脫我的鞋子、襪子、上衣、胸罩，他解
    開我牛仔褲的扣子，我就說褲子我自己脫，我就把我的牛仔
    褲及內褲脫掉，他在我脫自己褲子時，他自己脫掉他的衣服
    及褲子，我想要蓋棉被，但我還沒摸到棉被，他就把我的手
    拿開，我就問他：「你不用戴保險套嗎？」，他回說：「又
    沒有卵子，沒關係」，他就開始用他的二隻手撐開我的下體
    ，找我的陰道口，並把他的下體伸進我的陰道，開始前後摩
    擦，他這麼作時，我告訴他說我很想尿尿，他說那不是尿，
    他說那是會讓人上癮的東西，我一直說我會痛，我想上廁所
    ，他不理我，仍繼續作，後來有問我說：「你很急嗎？」我
    說我快忍不住了，他就讓我去上廁所，上完廁所後，他叫我
    回去躺好，他又繼續開始把他的下體插進來，我又告訴他我
    想尿尿，他還是回說那不是尿，那是會讓你刺激的東西，我
    還是告訴他說我想上廁所，他過一陣子後才把他的下體抽出
    來，我站起來時，他對我說：「那個流下來了」，我看到我
    的右大腿內側流出白白、黏黏、稠稠的液體（我覺得那應該
    是精液），我就衝去廁所，但是尿不出來，後來我就用衛生
    紙把那白白、黏黏、稠稠的液體擦掉，並把衛生紙丟到房間
    內的垃圾筒。…（問：妳所謂的性侵害是否是用他的生殖器
    進入妳的陰道？）是的，他還有用手指撥開我的陰道。（問
    ：他有用生殖器插入你的生殖器與你發生性行為是否如此？
    ）是等語明確（詳偵卷第10至11、 133頁，原審卷第94頁反
    面），是被告與證人 A女於前揭時、地有為性交行為之事實
    堪以認定。
  (二)被告雖辯稱：其與證人 A女性交並未違反其意願云云。然此
    經證人 A女於警詢、偵查及原審證稱：（問：請你就遭受強
    制性交的經過、確切日期及地點詳細敘述之？）他昨（3月7
    日）天透過Yahoo 即時通跟我聊天，問我可不可以給他機會
    （我知道他指的是男女朋友），我回說我已有男朋友了，他
    回說：我騙他，擺明耍我，我回說：我沒耍他，他說我之前
    答應他會考慮，現在又反悔，我告訴他說: 我又不是故意的
    ，所以我就跟他道歉，他說：不要說對不起，我要殺了你全
    家，我問他說怎麼知道我家的地址，他回說查我的IP，他還
    說要把我家的人割喉，我就一直拜託他不要這樣子，他就回
    我說再多說一句，他就會殺到我家來，（在那時，我認為查
    IP真的可以查出我的資料，所以我相信他知道我的地址，所
    以我感到很害怕他真的殺我全家），後來他就給我二個選擇
    ，第一是借他錢，第二是幫他用出來（他後來有說是性），
    …，後來他就叫我跟他走，在當下我不知所措，覺得跑掉一
    定會有危險，所以就跟他走，…後來他說要作二個實驗，就
    叫我把手伸過去，以十指緊扣方式握住我的手，我要抽回我
    的手時，他會說：「我有准你把手伸回去嗎」，我怕他對我
    有危險，我就會越晚回家，我就把手讓他繼續握著，…接下
    來我問他第二個實驗是什麼？他說第二個實驗是跟他上床，
    他說沒有作這個實臉的話，就會越晚回家，我一直吵說我要
    回家，他就很兇地回說：「你再吵，你就會更晚回家」，他
    抱住我的腰，叫我親他臉頰，我就勉強親他二下，…我就問
    他說第二次實驗要多久？他就說要看我是要有床的還是沒床
    的，我一直逃避不回答，他就說我越不回答，就會越晚回家
    ，我問他說：「我都答應給你錢了，為什麼還要跟你作那件
    事」，他回說：「這又不是你可以決定的」，我有一直試圖
    以已給他錢的事來表明不願上床，但他一直以又不是我可以
    決定的話來回我，後來我想要趕快回家，所以就告訴他要有
    床的，並說：「那還不快走」，…他看到旅店後先上樓問價
    錢，我在樓梯等他，（他之前有警告過我，他隨時會找人去
    我家殺死我全家，所以我不敢違背他，所以我不敢逃跑）…
    （問：加害人對你強制性交時，你有無抵抗？妳及加害人有
    無受傷？）我有抵抗，他在我上方時，我一直用雙手把他往
    上撐高，他要親我時，我也有甩頭不想讓他親，他的下體進
    入我的陰道時，我一直說痛，他也不理我，還一直抓我大腿
    。…做完後，我只覺得下體有種像撕裂的痛，我沒有看到我
    有出血。（問：加害人在對妳性侵害時妳心裡有何想法？是
    否有違反妳的意願？）我覺得很不舒服，又不是我心甘情願
    的，我覺得有點怨恨他。有違反我的意願等語（詳偵卷第 7
    至14頁）、（問：99年3月7日他給妳的雅虎即時通訊息提到
    他說他可以查到妳的IP，妳是否相信？）是的，因為我同學
    查IP都查得到。（問：他當時是否說妳要借他錢，並然就是
    與他發生性關係，不然就要到妳家讓妳發生危害？）是的。
    （問：當時與他對話的感覺？）很緊張、害怕。（問：在公
    園的這段時間，妳的感覺為何？）因為我會害怕，我說的話
    算是有一點在敷衍他，我是希望他把錢拿走，不要再來找我
    的麻煩。（問：為何後來會到旅館？）他說要和他上床，但
    是我說不要，因為他說如果不和他一起去，就不讓我回家，
    我才和跟他一起去的。（問：為何妳在那時不離開？）因為
    我怕他會到我家找我，對我家人不利。（問：在旅館時發生
    何事？）他就過來把我的鞋、襪、衣服脫掉，他脫到我的褲
    帶時，我叫他不要幫我用，我自己解，因為我不想他碰我，
    後來我全身都脫光了，他也是脫光了，我想要拿棉被來蓋，
    他不讓我蓋，他對我性侵害。他在公園對我說如果不和他發
    生性關係，他就要來我家，對我和我的家人不利，在旅館是
    否有說我不記得了。（問：是否是因為他恐嚇妳這些話，而
    在他對妳強制性交時，妳不敢抵抗？）是的。（問：〈提示
    被告之偵訊筆錄〉有何意見？）他說我要當他女朋友，是因
    為我說如果我當你的女朋友，是不是就可以不要做這些事，
    在公園我給他 400元，不是我自願的，是因為他有威脅我，
    在旅館時我有抵抗，我有用手推他把他往上頂等語（詳偵卷
    第131至135頁）、（問：根據這份通訊紀錄，在你拒絕被告
    當男友後，被告是否跟你說「你完蛋了，我已經知道你的資
    料了」，並且表示是透過ＩＰ位置查到你的資料？）對。（
    問：所以當時你是不是相信被告有能力掌握妳跟家人的行蹤
    及資料？）對。（問：在你拒絕他之後，被告是否向你表示
    妳和妳家人生命有危險了，要將你割喉及抓到山上埋了以及
    殺了你全家？）有。（問：被告是否又告訴妳報警也沒有用
    ，你報了，妳家人死的更慘？）有。（問：聽到被告這樣講
    ，你是什麼感覺？）我心生害怕，怕他對我及家人做出不好
    的事情。（問：會不會擔心被告知道妳家住址會對你及妳家
    人不利？）會擔心。（問：被告當時是否有威脅妳再討價還
    價就要到妳家來？）有。（問：你當時是否一直跟被告道歉
    並且拜託被告不要這麼做？）有。（問：你跟被告道歉還有
    哀求被告是否說「妳繼續說，看等一下妳爸媽死得多慘？」
    ）有。（問：是否是因為害怕被告到妳家殺害你及家人所以
    才出去碰面？）是。（問：會不會擔心如果你不跟被告走，
    被告會到妳家去殺害妳家人？）是。（問：在公園裡面被告
    除了抱你、親你之外，有無用十指緊扣方式握你的手？）有
    。（問：被告突然握你的手，你當時反應為何？）我嚇到。
    （問：當時是否要把手抽回？）有。（問：被告有沒有讓妳
    將手抽回？）沒有。（問：被告當時是否有跟你說「我有准
    妳把手抽回去嗎？」）有。（問：被告講說「我有准妳把手
    抽回去嗎」表情是否很兇？）被告表情很兇。（問：在公園
    的這段期間，你的感覺是什麼？）我想趕快回家，趕快脫離
    他。（問：你在公園的時候有無跟被告說妳要回家？）有。
    （問：被告是否很兇的跟你說「妳再吵就會更晚回家？」）
    有。（問：你聽到被告這樣講是什麼感覺？）很害怕。（問
    ：你會不會擔心如果不聽被告的話，被告會殺害妳及家人？
    ）會。（問：在公園的時候，被告有無要求妳要與他發生性
    行為？）有。（問：被告是不是跟你說「要做兩個實驗，第
    二個實驗就是要跟他上床，如果沒有做這個實驗，就會更晚
    回家？」）對。（問：當時是否回答被告「我都答應要給你
    錢了，為何還要跟你做那件事情？」）是。（問：被告當時
    是否跟你說「這又不是你可以決定的」？）是。（問：被告
    有沒有跟你說如果你不跟他發生性行為就不讓妳回家？）有
    。（問：被告去旅館登記之前，有沒有警告你說他隨時會找
    人去妳家殺死妳全家？）有。（問：被告登記的時候你有無
    離開？）沒有。（問：是否因為被告這樣警告妳，所以妳不
    敢離開？）是。（問：是否因為害怕被告去找你及家人所以
    才與被告去旅館？）是。（問：妳當時自己脫褲子是否是因
    為害怕被告對你家人不利？）是。（問：妳與被告發生性行
    為的過程中，妳有沒有強烈拒絕或是反抗？）有。（問：當
    時如何強烈拒絕及反抗？）我用我的雙手去抵住被告的肩膀
    ，把他一直推開。（問：除了用雙手去抵住被告的肩膀推開
    被告外，有無以言語拒絕？）有。（問：當你用雙手抵住被
    告肩膀，被告反應如何？）不理會。（問：99年3月7日當天
    被告有無做什麼事情讓妳覺得逃跑會有危險？）被告在臺北
    車站的捷運站跟我說：如果我報警的話，就要用瓶子裝汽油
    燒我全家。（問：被告當天講這些話，是用什麼樣的口氣？
    ）很兇。（問：你跟被告在梅山園賓館時，被告有無離開過
    房間？）沒有等語（詳原審訴字卷第89至99頁），並有被告
    與證人A女之奇摩即時通之通訊內容1份附卷可資佐證（見他
    字卷第14至17頁），顯見被告於99年 3月7日與證人A女線上
    通訊時，即多次以殺害證人 A女及其家人（如割喉並且將證
    人A女活埋）、被告已掌握證人A女行蹤、住處等語恐嚇證人
    A女，證人A女因此不得已與被告見面，被告仍一再以「裝汽
    油燒證人A女全家」加害身體、生命之事等語恐嚇證人A女，
    而證人 A女僅為一已年滿16歲而未滿18歲之未成年之學生，
    涉世未深、智慮未熟，其心理因相信被告有能力查知其住處
    並對其與家人不利，對被告上述恐嚇言詞感到驚懼，被告乃
    以此方式持續壓制證人A女之自由意志，證人A女於見面後即
    向其表示不願與其發生性關係，嗣因被告於上述公園又續對
    證人A以上述加害身體、生命之事恐嚇等言語，致A女心生畏
    懼才與被告同行；又因恐被告對其與其家人不利，而不敢於
    中途逃離或求救，才與被告同至上開賓館；再證人 A女更於
    性交時亦有言語明白表示拒絕及以手推開被告等方式抵抗，
    惟被告無視證人A女之不願與其性交之意願，竟以上述施加
    不法腕力之強暴、言詞恐嚇之方式，對其為性交行為甚明。
  (三)再證人A女並證稱：（問：之後他是否有再打給妳?）有，打
    來一通，我沒有接，他又再傳簡訊給我，說「不接是怎樣」
    。（問：回家後是否有立即報案？）在捷運上時我有打 110
    報案。（問：妳目前對被告的感覺？）有害怕的感覺等語（
    詳偵卷第134至135頁）、（問：你在99年3月7日之前有無交
    往的對象？）沒有。（問：有沒有過性經驗？）沒有。（問
    ：在旅館期間有沒有嘗試過逃跑？）有。（問：請敘述當時
    的過程？）後來我就跟被告說時間愈來愈晚，我就穿上衣服
    ，我就跑去把門打開，後來被告就抓住我說，「你想害死我
    啊」。（問：被告抓住你的時候有無將房門壓回去？）有等
    語（詳原審卷第89、95頁），是證人 A女於本案前全無性經
    驗或異性交往經驗，其與被告未曾謀面、甫受被告言詞恐嚇
    ，且證人 A女於性交後並試圖逃脫，拒接被告來電並於搭乘
    捷運回家時即以手機報警，於製作筆錄時仍對被告感覺害怕
    等情，均經證人 A女證述明確，並有被告使用之中華電信門
    號0000000000通聯調閱查詢單及99年3月7日之雙向通聯紀錄
    （詳偵卷第49至73頁）及證人 A女使用之亞太行動手機門號
    申登資料及99年3月7日至99年3月9日之雙向通聯紀錄查詢資
    料（詳偵卷第147至148頁）附卷可稽，徵諸被告亦不否認確
    有於當晚為上開內容之簡訊予證人A女，是被告所辯證人A女
    自願與之性交云云，顯與常理有悖，委無可採。
  (四)又證人 B女於偵查中證稱：（問：99.3.7當天被害人是否有
    說遇到壞人的事？）是的，當時我在三重做元宵燈會，她在
    晚上 6點打來問我何時回來，我說我晚一點就回去，後來又
    打來說她被恐嚇了，我想說是何事，叫我趕快回來，我說等
    我回去再說，後來我11、12點回到家，她說我和別人上床了
    ，我看她眼睛紅腫，我就心裡有數，我叫她先睡覺，明天再
    說，因為我和婆婆住，隔音不好，我就想說隔天再說，隔天
    早上我說要帶她去上課，在車上她就跟我及她的父親說，我
    們就說我們到警察局報案，我們是先到家附近的派出所報案
    ，後來信義分局就帶我們去驗傷。她和我說這些事的時候我
    很難過，我不知道對方當時為何要這樣對我女兒，我看訊息
    就是在恐嚇我女兒，我女兒是因為很害怕才會被他性侵害等
    語（詳偵卷第135至136頁），並有證人A女於案發當晚8時51
    分傳簡訊給證人 B女之手機畫面顯示：「你們要回來了沒？
    這件事要去報警，你們快點回來」簡訊內容之照片 1紙（見
    偵卷證物袋內）及證人 A女使用之亞太行動手機門號申登資
    料及99年3月7日至99年3月9日之雙向通聯紀錄查詢資料（詳
    偵卷第147至148頁）附卷可稽，是足證證人 A女受被告侵害
    後，即告知母親並於翌日與父母前往警局報案一情無訛。
  (五)另證人A女因本次被告之侵害而受有後繫帶裂傷、處女膜3、
    6、9有裂傷（新傷）之傷害，有臺北市立聯合醫院忠孝院區
    受理疑似診斷書1份及驗傷光碟1片（含 A女傷勢之數位照片
    13張）在卷可佐（見偵卷證物袋內）。此外，並有臺北市政
    府警察局大同分局99年5月7日北市警同分刑字第0993110880
    0號函檢送內政部警政署刑事警察局99年5月4日刑醫字第099
    0037776號鑑定書（見偵卷第142至144頁）、現場照片14 幀
    （詳見偵卷第30至36頁）及Yahoo奇摩帳號Ｚ0000000000登入
    IP位址列表、Yahoo 奇摩帳號pＺ0000000000登記個人資料及
    IP/ASN查詢明細資料（見偵卷第79至80、81至88頁）在卷可
    參。
  (六)至被告於本院審理時請求調閱江子翠派出所門口監視器光碟
    及傳喚梅山賓館的櫃台人員盧王素輕，以明伊未對證人 A女
    為強制性交云云（詳本院卷第62頁反面）。惟事發至今已一
    年半，錄影畫面是否尚存，不無疑問；且案發地點亦非在江
    子翠派出所門口，縱錄影畫面呈現被告和證人 A女經過派出
    所門口，是否即能證明被告未以恐嚇方式對證人 A女為強制
    性交犯行，不無疑義。再證人盧王素輕已於警詢陳述：（問
    ：99年3月7日是否有客人在賓館內發生糾紛等不法情事？）
    均沒有等語（詳偵卷第97頁），堪認證人盧王素輕對本件被
    告之犯行並不知情，且被告於本院審理時，亦對台北市政府
    警察局大同分局對證人盧王素輕之查訪紀錄表示同意引為證
    據（詳原審卷第62頁），自無再傳訊證人盧王素輕調查之必
    要。甚且，本件事證已明，如前所述，依刑事訴訟法第 163
    條之2 第2項第3款規定，自無調閱或調查之必要，均併予敘
    明。
  (七)綜上，足證被告所辯，無足採信。本案事證明確，被告犯行
    堪予認定，自應依法論科。
三、核被告所為，係犯刑法第346條第 1項之恐嚇取財罪、第221
    條第1項之強制性交罪。而被告以言詞恐嚇迫使證人A女與其
    前往賓館並發生性行為部分，雖符合刑法第304條第1項強制
    罪及第305條第1項之恐嚇危害安全罪，惟此部分之行為亦應
    為其強制性交行為所吸收，不另論罪。又被告性交前先行撫
    摸Ａ女身體之猥褻行為，應為其後強制性交之高度行為所吸
    收，亦不另論罪。被告所犯前開恐嚇取財罪、強制性交罪，
    犯意各別，行為互殊，應予分論併罰。又 A女雖係未滿18歲
    之少年，惟因被告於行為時尚未年滿20歲，自無兒童及少年
    福利法第70條第1項規定之適用餘地，併予敘明。
四、撤銷原判決關於強制性交部分之理由：
（一）刑法第221條第1項對於強制性交手段，係列舉「強暴、脅
      迫、恐嚇、催眠或其他違反其意願之方法」，須排除「強
      暴」、「脅迫」、「恐嚇」、「催眠」之違反其意願之方
      法外，始有「其他違反其意願之方法」之適用（最高法院
      97年度第 5次刑事庭會議決議一之意旨參照）。原判決主
      文欄係認被告以「強暴」、「脅迫」、「恐嚇」之方法對
      Ａ女為強制性交罪，惟依告訴人之指述，被告係以施加不
      法腕力之強暴方法與言詞恐嚇方式對其為性交行為，原判
      決事實欄與理由欄均未論及被告有何種脅迫行為，已有主
      文與事實矛盾之情形；又原判決事實欄既認定被告係以「
      強暴」、「恐嚇」手段為強制性交行為，惟又同時認被告
      以「違反Ａ女意願之方法」為之，亦有未合。
（二）本件起訴書中犯罪事實中已敘及『於同日（99年3月7日）
      下午6時19分許，陳韻名帶同A女步行返回捷運臺北火車站
      ，在月台候車時，陳韻名復向 A女恐嚇稱：「如果妳報警
      ，我會拿一個玻璃瓶裝汽油，放火燒妳家！」等語。』，
      因認為起訴效力所及，然原審竟漏未就該已起訴部分予以
      判決，僅於事實欄記載該部分事實，惟於理由欄均未就該
      部分是否成立犯罪加以論敘，況該部分事實若成立犯罪，
      可能涉犯刑法第 305條之恐嚇危害安全罪，且與本件論罪
      科刑部分為數罪關係，惟原判決於主文欄、理由欄均未就
      該部分是否成立犯罪加以說明，顯就該已起訴部分漏未裁
      判，是此部分顯有主文與事實、理由不一致與已受請求之
      事項未予判決之違誤。
（三）被告就強制性交部分上訴意旨略以：1.就強制性交部分，
      被告於上開時、地僅告知證人 A女會晚回家，證人Ａ女係
      基於回家而允與被告性行為，然原審判決第12頁卻認被告
      「仍一再以『裝汽油燒證人A女全家』等語恐嚇證人A女，
      …被告乃以此方式壓制證人 A女之自由意志」云云，亦即
      原審於此似改認被告乃以危害證人A女全家等語恐嚇A女，
      而係被告違反 A女意願而為強制性交。故原審之判決理由
      先是認原告係基於返家而與被告性行為，嗣又改認被告係
      以恐嚇手段所為，前後矛盾之處，實彰彰甚明。再原審判
      決於事實欄既認「被告帶同 A女步行返回捷運臺北火車站
      ，在月台候車時，被告復向 A女稱：「如果妳報警，我會
      拿一個玻璃瓶裝汽油，放火燒妳家！」，足認上開恐嚇言
      語係兩人分離前夕所述，從而原審悖於其理由欄所認定之
      事實，竟率爾科處被告妨害性自主之罪刑，即有判決理由
      矛盾之處。2. A女自稱與被告為性行為時，有以手反抗之
      行為，然 A女供稱：「我在樓梯等他，…所以我不敢違背
      他，所以我不敢逃跑」（詳偵卷第10頁）、「我本來要去
      附近的7-11買保險套」（詳偵卷第10頁），若 A女於被告
      之恐嚇下而聽從被告，則A女豈會反抗被告？再者，A女於
      7- 11買保險套之行為，即已證明A女願意與被告性行為，
      是 A女已願意並與被告性行為，途中不可能還會有反抗之
      行為。又賓館之熱水在房門外， A女於被告出去拿熱水泡
      泡麵時、 2人走路經過江子翠派出所時及去7-11購買保險
      套、泡麵時，均有機會向他人求助或逃跑， A女未為，足
      認A女稱不願與被告性行為乙詞，確無可採。又A女事後向
      B女供稱：「我和別人上床了」乙詞，實屬合意性交，且B
      女係透過A女轉述始知其受侵害，並非親眼目睹。另觀諸A
      女之驗傷報告，若A女係遭被告強制性交，A女必因被告以
      手抓、握其他身體他處性侵得逞而留下痕跡，惟該驗傷單
      並無註明其有他處痕跡，益徵原審對於證據證明力之判斷
      ，與經驗法則有違云云為由上訴，指摘原審判決不當。
      然查，證人 A女為未成年在學少女，且從未有和異性交往
      或性行為之經驗，堪認其為涉世未深、思慮單純之學生，
      始會誤信被告在網路上所稱可從IP位址查到 A女之住處乙
      情為真。又因被告於網路稱若 A女不從，被告會「真的帶
      人過去殺你全家」、「看等一下你爸媽會死的多慘」等語
      ，讓 A女因而擔心自身及家人之安危，而在此心裡之極端
      畏怖下，失去判斷能力，益加深信被告確有能力由IP位址
      知悉其住處，因而縱使事後曾路過江子翠派出所附近或多
      次有機會逃離被告之魔掌，亦攝於被告之威嚇下，唯恐跑
      得了和尚跑不了廟，而不敢報警或尋求他人幫助。況且，
      由A女與被告之雅虎即時通內容可知，A女本來不願意出門
      與被告見面，若非被告一再以恐嚇言詞威嚇A女，使A女心
      理上陷入極度恐慌，何以 A女會願意出門且將其身上僅有
      之400元交付被告，並與被告去賓館之理？另觀諸A女於案
      發當晚8時51分傳簡訊給證人B女之「你們要回來了沒？這
      件事要去報警，你們快點回來」簡訊內容及當晚即向證人
      B女說「我和別人上床了」等語，如A女係自願和被告發生
      性行為，以 A女尚為在學學生，當會對父母掩飾該行為，
      以免父母責罵，豈會於事發後立刻以簡訊要求父母回家，
      並向證人B女告知該事？是A女事後反應，顯與一般自願和
      他人發生性行為者有所不同。據上，足認 A女確實因宥於
      被告一再以雅虎即時通或當面告知，若A女不從，會對A女
      及其家人不利等恐嚇性言語，致 A女陷於恐懼，而任被告
      予取予求，以維自身及家人之安全，自不能僅因 A女涉世
      未深、思慮單純，又陷於上述恐懼氛圍而未向他人求援，
      或乘機逃脫，或未在賓館內呼救等情，而認 A女係自願同
      意交付金錢予被告或與被告發生性行為。另被告辯稱 A女
      之驗傷報告中，未顯示 A女身體他處有被被告抓、握之痕
      跡云云，然刑法第 221條之構成要件，並不限於被告需以
      強暴手段為方法，且該條所謂「強暴」方法，僅須對被害
      人施以不法之腕力即為已足，並不以發生傷害之結果為必
      要，本件既認定被告有於證人 A女以雙手將其往上推開表
      示抗拒推阻之意時，被告仍無視A女之意願，續對A女施以
      不法腕力，抓住A女大腿而對A女為性交行為，縱未因此致
      A 女身上留下傷痕，仍該當為強暴之方法；又本件既認定
      被告之強制性交行為亦另以恐嚇手段為之，使 A女因而不
      敢強烈憤力抗拒被告，故 A女身上未驗出其他明顯傷痕，
      尚無違背經驗法則，被告就此恐對法律要件認識有誤，併
      予敘明。故綜上，本件被告上訴為無理由。
（四）原判決關於強制性交部分，既有上揭可議可處，自應由本
      院原判決關於強制性交部分撤銷並自為判決。
五、就強制性交部分自為判決之理由：
    爰審酌被告有事實欄一所示之相類手法之妨害性自主或恐嚇
    前科紀錄，有本院被告前案紀錄表及相關判決在卷，其素行
    已屬不良，因見告訴人 A女單純可欺，竟違反其自主意思決
    定之自由，以上述施加不法腕力與、言詞恐嚇之手段，對未
    滿18歲之 A女加以性侵害，衡諸其犯罪之手段，對告訴人身
    心造成之損害甚鉅，再參以被告前已有事實欄一所示類似犯
    案手法之犯行，於98年7月至99年7月間即接連犯 3件相類案
    件，被害人又均為16至18歲之少女，於前案審理期間又再犯
    本案，所生之危害非輕，以及生活狀況、智識程度、與告訴
    人 A女間僅係網友之關係，暨犯罪後否認犯行、毫無悔意，
    犯後態度難謂良好等一切情狀，量處如主文所示之刑，以示
    儆懲。
六、駁回上訴部分（即恐嚇取財部分）之理由：
    原審以同上之見解，認被告罪證明確，適用刑法第346條第1
    項之恐嚇取財罪，並審酌被告之素行不良、因見證人 A女單
    純可欺，竟違反其自主意思決定之自由，以脅迫、恐嚇之手
    段，不僅拿取證人 A女財物，衡諸其犯罪之手段，所造成之
    損害，以及生活狀況及智識程度、與證人 A女間之關係，暨
    犯罪後否認犯行、毫無悔意等情，就恐嚇取財罪部分，量處
    有期徒刑10月，核其此部分認事用法，尚無違誤。又原審法
    院就刑罰裁量職權之行使，既未逾越法定刑度，亦未濫用自
    由裁量之權限，刑度亦屬妥適，核無不當或違法之情形。且
    量刑輕重及應減輕或免除其刑，均屬事實審法院得依職權自
    由裁量之事項，被告不得任意指摘為違法，原審既已詳敘所
    憑證據與認定之理由，及審酌上述刑法第57條各情狀，予以
    綜合考量後，科刑如前所述，故原審量刑尚屬妥適，核無不
    當或違法之情形。
七、被告就恐嚇取財部分上訴意旨略以：除被告抗辯該財物係「
    借」之手段外，證人A女於警詢供述：「他要借到2000為止」
    （詳偵卷第8頁）、「他說他只是嚇嚇」（詳偵卷第132頁）
    等語，足以證明被告根本就無恐嚇取財之犯意。雖證人A 女
    於警詢稱：「他之前有警告過我，他隨時會找人去我家殺死
    我全家，…，所以我不敢逃跑」（詳偵卷第10頁），然該恐
    嚇內容係屬網路之談話內容，再者，證人A女於自述過程時均
    未表示被告於見面時有恐嚇之行為，益徵原審以該恐嚇言語
    斷章取義而入被告於罪。證人A女未問被告何時交還財物，而
    被告亦未表示何時交還，此為當然之結果，又何以此認定被
    告犯有恐嚇取財？又證人A女稱：「他叫我跟他一起散步，我
    們二人走到附近的公園」等語（詳偵卷第132頁），是證人A
    女不僅未婉拒反而偕同被告散步乙節，與受驚恐之人對於加
    害人避之猶恐不及之常情有違，此不惟證明被告於見面後確
    實未有恐嚇之行為外，亦證明原告非於驚懼下交付財物。另
    依最高法院50年台上字第389號判例意旨，若證人A女係基於
    息事而交付財物，則被告之行為並未觸犯恐嚇取財罪，指摘
    原審判決不當。然查，證人A女為未成年在學少女，且從未有
    和異性交往或性行為之經驗，堪認其為涉世未深、思慮單純
    之學生，始會誤信被告在網路上所稱可從IP 位址查到A女之
    住處乙情為真。又因被告於網路稱若A女不從，被告會「真的
    帶人過去殺你全家」、「看等一下你爸媽會死的多慘」等語
    ，讓A女因而擔心自身及家人之安危，而在此心裡之極端畏怖
    下，失去判斷能力，益加深信被告確有能力由IP位址知悉其
    住處，因而縱使事後曾路過江子翠派出所附近或多次有機會
    逃離被告之魔掌，亦攝於被告之威嚇下，唯恐跑得了和尚跑
    不了廟，而不敢報警或尋求他人幫助。況且，由A女與被告之
    雅虎即時通內容可知，A女本來不願意出門與被告見面，若非
    被告一再以恐嚇言詞威嚇A女，使A女心理上陷入極度恐慌，
    何以A女會願意出門且將其身上僅有之400元交付被告，並與
    被告去賓館之理？故被告就恐嚇取財部分所提上訴，為無理
    由，應予駁回。
八、定執行刑：
    本件被告所犯恐嚇取財罪、強制性交罪，犯意各別，行為互
    殊，應予分論併罰，已如前述，故就本判決撤銷改判（強制
    性交罪）部分所處之刑，與駁回上訴部分（恐嚇取財罪）所
    處之刑，依刑法第51條第5款規定定其應行刑如主文第4項所
    示之刑。
九、至起訴書中犯罪事實中已敘及『於同日（99年3月7日）下午
    6時19分許，陳韻名帶同A女步行返回捷運臺北火車站，在月
    台候車時，陳韻名復向 A女恐嚇稱：「如果妳報警，我會拿
    一個玻璃瓶裝汽油，放火燒妳家！」等語。』，已為起訴效
    力所及，原審就該已起訴部分漏未裁判，已如前述，此部分
    既未據原審裁判，應另退由原審另為補充判決，併予敘明。
據上論斷，應依刑事訴訟法第368條、第369條第1項前段、第364
條、第299條第1項前段，刑法第221條第 1項、第51條第5款，判
決如主文。
本案經檢察官王壬貴到庭執行職務。
中    華    民    國   100    年    9     月     6    日
                  刑事第七庭  審判長法  官  陳憲裕
                                    法  官  楊智勝
                                    法  官  游紅桃
以上正本證明與原本無異。
如不服本判決，應於收受送達後10日內向本院提出上訴書狀，其
未敘述上訴之理由者並得於提起上訴後10日內向本院補提理由書
（均須按他造當事人之人數附繕本）「切勿逕送上級法院」。
                      1             書記官  戴伯勳
中    華    民    國   100    年    9     月    6     日
附錄本案論罪科刑法條：
中華民國刑法第346條第1項
意圖為自己或第三人不法之所有，以恐嚇使人將本人或第三人之
物交付者，處 6 月以上 5 年以下有期徒刑，得併科 1 千元以
下罰金。
中華民國刑法第221條第1項
對於男女以強暴、脅迫、恐嚇、催眠術或其他違反其意願之方法
而為性交者，處 3 年以上 10 年以下有期徒刑。